臺灣桃園地方法院宣示判決筆錄        99年度審訴字第2584號
公  訴  人  臺灣桃園地方法院檢察署檢察官
被      告  呂學霖
上列被告因違反毒品危害防制條例案件，於中華民國100 年8 月
31日下午5 時許，在本院第十法庭宣示判決，出席職員如下：
          法  官   許曉微
          書記官   林宜亭
          通  譯
法官起立朗讀判決主文、犯罪事實要旨、處罰條文、附記事項，
及告以上訴限制、期間並提出上訴狀之法院，且諭知記載其內容
：
一、主  文：
    呂學霖施用第一級毒品，處有期徒刑陸月，如易科罰金，以
    新臺幣壹仟元折算壹日；又施用第二級毒品，處有期徒刑貳
    月，如易科罰金，以新臺幣壹仟元折算壹日。應執行有期徒
    刑陸月，如易科罰金，以新臺幣壹仟元折算壹日。
二、犯罪事實要旨：
    呂學霖前於民國87年間因施用第二級毒品案件，經臺灣新竹
    地方法院以87年度毒聲字第1007號裁定送觀察、勒戒後，因
    認無繼續施用毒品傾向，於87年12月7 日執行完畢釋放出所
    ，並經臺灣新竹地方法院檢察署檢察官以87年度偵字第8158
    號為不起訴處分確定。復於前開觀察、勒戒執行完畢釋放後
    5 年內之88年間因施用第一級毒品案件，經本院以88年度毒
    聲字第1867號裁定送觀察、勒戒後，因認有繼續施用毒品傾
    向，經本院以88年度毒聲字第2521號裁定令入戒治處所施以
    強制戒治，嗣經本院以88年度毒聲字第5838號裁定停止戒治
    併付保護管束出所，迄89年4 月25日保護管束期滿未經撤銷
    停止戒治，視為強制戒治執行完畢，該次施用第一級毒品犯
    行並經本院以88年度易字第1168號判決判處有期徒刑7 月確
    定並執行完畢。詎仍未戒除毒癮，復基於施用第一、二級毒
    品之犯意，於99年7 月13日晚上10時許，在桃園縣龍潭鄉○
    ○路與大昌路口旁某加油站廁所內，分別以捲煙方式施用第
    一級毒品海洛因及以吸食器燒烤方式施用第二級毒品甲基安
    非他命各1 次。嗣於同日晚間10時30分許，在桃園縣龍潭鄉
    ○○街20巷5 弄4 號前為警盤查查獲，警方並經其同意後採
    集尿液送驗，結果呈嗎啡、安非他命、甲基安非他命陽性反
    應，而悉上情。
三、處罰條文：
    毒品危害防制條例第10條第1 項、第2 項，刑法第11條前段
    、第41條第1 項、第51條第5 款。
四、附記事項：
    按毒品危害防制條例於92年7 月9 日修正公布，自93年1 月
    9 日施行，將該第20條、第23條之保安處分程序，單純區分
    為「初犯」、「五年內再犯」及「五年後再犯」三種；依其
    立法理由之說明：「初犯」，經觀察、勒戒或強制戒治後，
    應為不起訴處分或不付審理之裁定；經觀察、勒戒或強制戒
    治執行完畢釋放後，「五年內再犯」者，因其再犯率甚高，
    原實施之觀察、勒戒及強制戒治既已無法收其實效，爰依法
    追訴或裁定交付審理。至於經觀察、勒戒或強制戒治執行完
    畢釋放後，「五年後再犯」者，前所實施之觀察、勒戒或強
    制戒治已足以遮斷其施用毒品之毒癮，為期自新及協助其斷
    除毒癮，仍適用「初犯」規定，先經觀察、勒戒或強制戒治
    之程序。從而依修正後之規定，僅限於「初犯」及「五年後
    再犯」二種情形，始應先經觀察、勒戒或強制戒治程序，不
    能逕行起訴，亦即設為施用毒品罪起訴條件之限制。但倘被
    告於五年內已再犯，經依法再為保安處分或追訴處罰者，縱
    其第三次（或第三次以上）施用毒品之時間，在初犯之保安
    處分執行完畢釋放五年以後，即非屬「五年後再犯」之情形
    ，且因前有「五年內再犯」情形，顯見其再犯率甚高，原實
    施之保安處分無法收其實效，毋庸仍予寬典處遇，而應依該
    條例第十條逕予刑罰制裁，不因其再犯之處遇僅受觀察、勒
    戒之執行，未經起訴處罰而有異（最高法院97年度台非字第
    406 號判決意旨參照）。經查，本件被告前於87年間因施用
    第二級毒品案件，經臺灣新竹地方法院以87年度毒聲字第10
    07號裁定送觀察、勒戒後，因認無繼續施用毒品傾向，於87
    年12月7 日執行完畢釋放出所，並經臺灣新竹地方法院檢察
    署檢察官以87年度偵字第8158號為不起訴處分確定。復於前
    開觀察、勒戒執行完畢後5 年內之88年間因施用第一級毒品
    案件，經本院以88年度毒聲字第1867號裁定送觀察、勒戒後
    ，因認有繼續施用毒品傾向，復經強制戒治及停止戒治併付
    保護管束出所，迄89年4 月25日保護管束期滿未經撤銷停止
    戒治，視為強制戒治執行完畢，該次施用第一級毒品犯行並
    經本院以88年度易字第1168號判決判處有期徒刑7 月確定。
    被告前既曾因施用毒品案件，經觀察、勒戒執行完畢釋放後
    之5 年內，已再犯施用毒品罪，本件所犯施用毒品之犯行，
    揆諸前揭說明，即非屬毒品危害防制條例第20條第3 項所規
    定之「5 年後再犯」之情形，自應依法追訴處刑，附此敘明
    。
五、協商判決除有刑事訴訟法第455 條之4 第1 項第1 款於本訊
    問程序終結前，被告撤銷協商合意或檢察官撤回協商聲請者
    ；第2 款被告協商之意思非出於自由意志者；第4 款被告所
    犯之罪非第455 條之2 第1 項所定得以協商判決者；第6 款
    被告有其他較重之裁判上一罪之犯罪事實者；第7 款法院認
    應諭知免刑或免訴、不受理者情形之一，及違反同條第2 項
    「法院應於協商合意範圍內為判決；法院為協商判決所科之
    刑，以宣告緩刑或2 年以下有期徒刑、拘役或罰金為限」之
    規定者外，不得上訴。
六、如有前述得上訴之情形，得自判決送達後10日內，向本院提
    出上訴書狀，上訴於第二審法院。
中    華    民    國    100    年    8    月    31    日
                            刑事庭法  官  許曉微
                                  書記官  林宜亭
以上正本證明與原本無異。
                                  書記官  林宜亭
中    華    民    國    100    年    8    月    31    日
附錄本案論罪科刑法條：
毒品危害防制條例第10條
施用第一級毒品者，處六月以上五年以下有期徒刑。
施用第二級毒品者，處三年以下有期徒刑。